臺灣高等法院民事裁定　　　　　　　　　96年度再易字第34號
聲　請　人　基聖股份有限公司（原名稱偉強股份有限公司）
法定代理人　乙○○
上列聲請人與相對人甲○○等間返還不當得利事件，聲請人對於
中華民國96年1月15日本院96年度再易字第2號確定裁定聲請再審
，本院裁定如下：
    主      文
聲請駁回。
聲請再審訴訟費用由聲請人負擔。
    理      由
一、本件聲請意旨略以：(一)96年再易字第2號確定裁定（下稱原
    確定裁定）採自由意思違背法規任意捨棄聲請再審主張之理
    由不理不採，顯有廢弛職務行為兼訴外、枉法裁判，對於司
    法院釋字第256號解釋令理由書詮釋：「提起再審之訴又無
    次數限制之情況下，對於再審確定終局判決及原確定終局判
    決又合併提起再審之訴者」，棄置不論，已構成裁判不適用
    法規或適用不當兼裁判不備理由或理由矛盾。(二)96年再易字
    第2號確定裁定未剔除最高法院尚有效之判例顯然違反法律
    規定者，有裁判不適用法規或適用不當兼裁判不備理由或理
    由矛盾。(三)關於「最高法院尚有效之判例顯然違反法律規定
    者」仍為有效之判例，顯然抵觸釋字第185號解釋理由書「
    違背解釋之判例，當然失其效力，已非法律見解歧異問題」
    之旨等語，請求審理本院96年度再易字第2號確定裁定及81
    年度上字第462號確定判決並聲請退還前7次裁定裁判費。
二、原確定裁定係以：「再審聲請人對本院95年度再易字第136
    號確定裁定聲請再審，再審聲請人據以提起再審之理由，應
    就原裁定有無法定再審事由加以指述，若有再審理由，始可
    進而就在此之前之確定裁判有無再審理由為審查，核與民事
    訴訟法第501條第1項第4款規定提起再審之訴，應以訴狀表
    明再審理由及關於再審理由並遵守不變期間之證據，並無不
    符；亦與司法院大法官會議釋字第482號解釋文無不符，至
    司法院大法官會議釋字第256號解釋文針對法官自行迴避相
    關規定所為解釋，與原確定裁定（即本院95年度再易字第13
    6號確定裁定）所載意旨無涉。又司法院大法官會議釋字第1
    77號解釋文係針對最高法院60年度台再字第170號判例有關
    『確定判決消極的不適用法規，顯然影響裁判者』之部分應
    不予援用，而非認該判例意旨全部與憲法有所抵觸而應全部
    不予援用，是最高法院60年台再字第170號判例其餘部分，
    核與司法院大法官會議釋字第177號解釋意旨並無不合。是
    再審聲請人主張最高法院60年台再字第170號判例意旨應全
    部不予援用，並主張原確定裁定所援引之最高法院64年台聲
    字第76號判例、60年台抗字第688號判例及70年台再字第35
    號判例均抵觸再審法規，均不應予以援用，進而主張再審法
    院應禁止使用判例作為裁判基礎云云，自屬無據。原確定裁
    定（即本院95年度再易字第136號確定裁定）並無再審聲請
    人所指適用法規顯有錯誤之再審事由」駁回聲請人再審之聲
    請。
三、按裁定已經確定，而有第496條第1 項或第497條之情形者，
    得準用本編之規定，聲請再審。民事訴訟法第507 條定有明
    文，是對於確定之裁定聲請再審，須具有同法第496條第1項
    或第497 條所規定之再審事由。所謂表明再審理由，係指必
    須敘明確定裁定有何合於法定再審事由之具體情形而言。否
    則其聲請即屬不合法，且毋庸命其補正，逕行駁回之（最高
    法院60年度台抗字第688 號、64年度台聲字第76號、61年台
    再字第137 號判例意旨參照）。次按再審之訴，法院認無再
    審理由，判決駁回後，不得以同一事由，對於原確定判決或
    駁回再審之訴之確定判決，更行提起再審之訴。民事訴訟法
    第498條之1復有明文。經查：
  (一)本件聲請人與相對人甲○○等人（繼承自蔡金貴）間返還不
    當得利事件，經本院81年9月14日81年度上字第462號判決確
    定。聲請人就該確定判決對其不利部分，提起再審之訴，經
    本院以82年3月30日81年度再易字第31號判決駁回；聲請人
    不服，依次對本院判決、裁定，一再接續地提起再審之訴或
    聲請再審，本院以82年度再易字第12號判決、83年度再易字
    第2號判決、83年度再易字第14號判決、83年度再易字第23
    號判決、84年度再易字第3號判決、84年度再易字第14號判
    決、85年度再易字第19號判決、85年度再易字第23號判決、
    85年度再易字第33號裁定、86年度再易字第23號判決、87年
    度再易字第41號判決、88年度再易字第6 號裁定、88年度再
    易字第19號裁定、88年度再易字第28號裁定、88年度再易字
    第49號裁定、89年度再易字第44號裁定、89年度再易字第67
    號裁定、90年度再易字第31號裁定、90年度再易字第80號裁
    定、91年度再易字第39號裁定、91年度再易字第75號裁定、
    92年度再易字第45號裁定、92年度再易字第81號裁定、92年
    度再易字第138號裁定、94年度再易字第117裁定、94年度再
    易字第145 號裁定、95年度再易字第33號裁定、95年度再易
    字第78號裁定、95年度再易字第108號裁定、95年度再易字
    第136號裁定、96年再易字第2號原確定裁定，均經駁回。
  (二)96年度再易字第2號原確定裁定略以：前裁定（即95年度再
    易字第136號裁定）並無聲請人所指適用法規顯有錯誤之再
    審事由，聲請人對前裁定聲請再審顯與民事訴訟法第496條
    第1項第1款之再審規定不符等語，駁回其聲請再審（參見原
    確定裁定理由欄）。查聲請人對96年度再易字第2號確定裁
    定提出聲請再審，惟並未針對原確定裁定指摘其有何再審事
    由，僅泛指原確定裁定有違反民事訴訟法第496條第1項第1
    款之事由，聲請再審，依法不合，應予駁回。
  (三)聲請人另於狀內所敘各節，無非係重複執指摘原確定判決之
    訴訟程序，而非就原確定裁定為具體敘明再審理由，揆諸首
    開說明，聲請人聲請再審為不合法。
四、據上論結，本件聲請再審不合法，爰裁定如主文。
中　　華　　民　　國　　96　　年 　　3 　　月　　9　　日
                      民事第二庭
                        審判長法  官 吳謙仁
                              法  官 蘇瑞華
                              法  官 李瓊蔭
正本係照原本作成。
不得抗告。
中　　華　　民　　國　　96　　年　　3 　　月　　14　　日
　　　　　　　　　　　　　　　書記官 王才生
